【裁判字號】    99,上易,736
【裁判日期】    990615
【裁判案由】    詐欺
【裁判全文】
臺灣高等法院刑事判決                 99年度上易字第736號
上  訴  人  臺灣桃園地方法院檢察署檢察官
被      告  乙○○
選任辯護人  李添興律師
            邱鎮北律師
被      告  丙○○
選任辯護人  邱鎮北律師
上列上訴人因被告詐欺案件，不服臺灣桃園地方法院98年度易字
第143 號，中華民國98年12月18日第一審判決（起訴案號：臺灣
桃園地方法院檢察署96年度偵字第15959、22899號），提起上訴
，本院判決如下：
    主  文
上訴駁回。
    理  由
壹、程序方面
    被告以外之人於審判外之言詞或書面陳述，除法律有規定者
    外，不得作為證據。被告以外之人於偵查中向檢察官所為之
    陳述，除顯有不可信之情況者外，得為證據。公務員職務上
    製作之紀錄文書、證明文書，除顯有不可信之情況外，亦得
    為證據。又按被告以外之人於審判外之陳述，雖不符刑事訴
    訟法第159條之1至第159條之4之規定，而經當事人於審判程
    序同意作為證據，法院審酌該言詞陳述或書面陳述作成時之
    情況，認為適當者，亦得為證據；當事人、代理人或辯護人
    於法院調查證據時，知有刑事訴訟法第159條第1項不得為證
    據之情形，而未於言詞辯論終結前聲明異議者，視為有前項
    之同意，刑事訴訟法第159條之1、第159條之5第1項、第2項
    分別定有明文。經查，本院相關之供述或非供述證據，並無
    顯不可信之情況，檢察官、被告於準備程序中對本案之供述
    、非供述證據均表示無意見而同意作為證據（本院卷第38頁
    背面），本院審酌各該證據作成之狀況，亦認為適當，依前
    揭規定，本案相關之供述、非供述證據，均有證據能力。
貳、實體方面
一、公訴意旨略以：被告乙○○於民國（下同）90年8 月13日，
    設立雅迪蘿娜國際企業有限公司（下稱雅迪蘿娜公司），公
    司登記地址在臺中市○○○○街156號5樓，於92年11月27日
    設立銘智生物科技有限公司（下稱銘智生物科技公司），公
    司登記地址在臺中市○○路○ 段92號，於95年5月1日設立大
    中健康事業有限公司（下稱大中健康事業公司）、於95年11
    月6 日設立長鶴健康事業有限公司（下稱長鶴健康事業公司
    ），公司登記地址均在台中市○○路250 號15樓，並分別由
    鄭婷元、郭肇昌、鄒鴻發、鄭晴予擔任名義負責人。被告乙○○原向新時代立即購有限公司（下稱新時代公司）以新臺
    幣（下同）1,900元之代價購買「型塑真女人-調整型竹炭塑
    身衣」，後因獲利頗豐，被告乙○○遂在臺中市○○路○ 段
    252號3樓、5樓、14樓、18樓、臺中市○○路○ 段250號15樓
    、臺中市○○○○街156號5樓、臺中市○○路○ 段92號等地
    從事公司經營，僱用被告丙○○負責公司業務，渠等基於意
    圖為自己不法之所有之犯意聯絡，先自95年12月15日起至96
    年3、4月止，由被告乙○○、丙○○陸續向兆昇實業有限公
    司（下稱兆昇公司）以450 元訂購一般不含竹炭成分、由大
    陸工廠製造之塑身衣，共計3 萬餘件，並提供相關載有「型
    塑真女人- 調整型竹炭塑身衣」之彩盒、「HEALTHTECH」吊
    牌，要求兆昇公司完成包裝後，寄至臺中大中公司位在臺中
    市工業區之倉庫。期間被告乙○○並透過傳播公司委有藝人
    溫翠蘋拍攝「型塑真女人- 調整型竹炭塑身衣」廣告，並向
    超視、TVBS、TVBS-G購買廣告時段向全台播放，於播放廣告
    時並告知上述公司之服務電話，供民眾詢問，而由公司所僱
    用之員工負責接聽，記載客戶資料後，再與客戶聯繫，並告
    知客戶所售商品含有竹炭成分，以推銷「型塑真女人- 調整
    型竹炭塑身衣」，且為取信客戶，並傳真財團法人中國紡織
    工業研究所試驗報告、工研院材料所陶瓷精密工程實驗室負
    離子量測報告等資料，致如附表所示之客戶陷於錯誤，認所
    提供之「型塑真女人- 調整型竹炭塑身衣」確實含有竹炭成
    分，而以12,000元、8,000元等不同之代價，分向上述4家公
    司購買不含竹炭成分之「型塑真女人- 調整型竹炭塑身衣」
    ，並由大中公司等以宅配方式送至購買者指定之處所，再由
    不知情之宅配人員寄送予如附表所示之人，並代大中公司等
    收取價金。嗣戊○○觀看電視購物頻道後，於96年5 月11日
    向雅迪蘿娜公司訂購竹炭內衣1 件，經雅迪蘿娜公司送貨至
    桃園市○○路○段1169號，戊○○當場交付現金8,000元後，
    察覺有異，報警處理，始循線查知上情。因認被告乙○○、
    丙○○共同涉犯刑法第339條第1項之詐欺取財罪嫌。
二、按犯罪事實應依證據認定之，無證據不得認定犯罪事實；不
    能證明被告犯罪者，應諭知無罪之判決，刑事訴訟法第 154
    條第2 項、第301 條第1 項分別定有明文。次按，事實之認
    定，應憑證據，如未能發現相當證據，或證據不足以證明，
    自不能以推測或擬制之方法，以為裁判基礎；又認定不利於
    被告之事實，須依積極證據，苟積極證據不足為不利於被告
    事實之認定時，即應為有利於被告之認定，更不必有何有利
    之證據（最高法院40年台上字第86號及30年上字第816 號判
    例意旨可資參照）。
三、本件公訴意旨認被告乙○○、丙○○共同涉犯上開詐欺取財
    罪嫌，無非係以工業技術研究院96年6 月25日竹炭內衣檢驗
    報告結果認送驗被告2 人販售之內衣不含竹炭成分，證人鄭
    晴予、吳文滿、吳哲賢、林芳竹於警詢及偵查中證述雅迪蘿
    娜公司、銘智生物科技公司、大中健康事業公司、長鶴健康
    事業公司均為被告乙○○實際負責經營，被告丙○○係被告
    乙○○僱用從事進行行銷該塑身內衣之員工。另證人莊錦堂
    於偵查中證述：被告乙○○於95年年底，以大中健康事業公
    司名義向其經營之公司訂製塑身內衣，有告知製作之塑身內
    衣不需含竹炭成分等語，證人楊汝青於偵查中證稱：其負責
    為大中健康事業公司包裝塑身內衣，該公司提供塑身內衣具
    有竹炭成分之說明書以供包裝等語，證人丁○○於偵查中證
    稱：曾經對被告乙○○說過其所販售之塑身內衣不含竹炭成
    分等語，及大中健康事業公司訂購單、兆昇公司統一發票、
    雅迪蘿娜公司、銘智生物科技公司、大中健康事業公司、長
    鶴健康事業公司客戶訂購資料光碟為其主要論據。
四、訊據被告乙○○、丙○○固然承認雅迪蘿娜公司、銘智生物
    科技公司、大中健康事業公司、長鶴健康事業公司係由被告
    乙○○實際經營，而被告丙○○係被告乙○○僱用從事行銷
    上開塑身內衣之員工，渠等確實有以上開公司之名義販售包
    裝上有竹炭成分吊牌及說明書之塑身內衣予如附表所示之客
    戶等情，惟均堅詞否認有何詐欺取財之犯行，辯稱：其等均
    不知所販售之塑身內衣不含竹炭成分，被告乙○○向莊錦堂
    訂購塑身內衣時，即言明要訂購含竹炭成分之塑身內衣，至
    於莊錦堂嗣後交貨之產品實際不含竹炭成分，其等並不知情
    ，無論原因為何均與其等無關，且發生本件刑案之後，對莊
    錦堂提出民事訴訟請求賠償，業經臺灣臺中地方法院判處莊
    錦堂敗訴確定，其等既不知莊錦堂交貨之產品不含竹炭成分
    ，故而對消費者宣稱含有竹炭成分，實無詐欺取財之犯意。
    而被告丙○○只是被告乙○○僱用之員工，不曾與莊錦堂接
    觸，更無從知悉莊錦堂交貨之產品不含竹炭成分等語，被告
    2 人選任辯護人則以：檢察官起訴的是被告等涉及詐欺，但
    今日到庭2 位告訴人並非本案告訴人、被害人，他們並沒有
    買東西，只因認被告乙○○賣的商品造成他們的滯銷，但從
    頭到尾他們的身分僅是證人，不是被害人也未提告訴。本案
    只是商場競爭，因被告乙○○發現告訴人甲○○等的進貨價
    太高，經訪價後，轉向莊錦堂買，但之前買的貨仍未賣完，
    證人丁○○後來發現被告乙○○有向兆昇公司買，證人丁○○不快而提告，但後有和解，被告乙○○可以繼續賣直到賣
    完為止，所以工研院報告、吊牌等才跟著產品繼續賣。被告
    乙○○與證人丁○○買也說要買有竹炭塑身衣，被告乙○○
    也有將兆昇公司及證人丁○○所賣的送檢驗，但因檢驗公司
    函覆無法檢驗而未檢驗，被告乙○○並非置之不理。被告乙○○跟莊錦堂簽約載明要含竹炭成分，被告乙○○相信莊錦
    堂。莊錦堂及他太太於偵訊所述不實，是其怕成為詐欺共犯
    所述不實在，在為卸責之詞，於審判中所述才實在。被告 2
    人無詐欺及施用詐術意圖。檢察官起訴被告乙○○詐欺係依
    據工研院的檢驗報告及證人丁○○、甲○○、莊錦堂之證詞
    。對工研院的檢驗報告無意見，但被告乙○○所售內衣是跟
    莊錦堂購買，被告乙○○購買後有無去確認是否含有竹炭成
    分，被告乙○○剛才陳述不確定，被告未確認是否含有竹炭
    成分還賣高價，此是本案重點。證人莊錦堂所述不實在，因
    其陳述為避免他的責任，所以他才不承認，到原審審理時，
    他知道如此陳述講不通，因為他與被告乙○○所簽契約上載
    須含竹炭。至於證人莊錦堂送貨未含竹炭成分，是證人莊錦
    堂的問題，故實際施用詐術者應是證人莊錦堂，至於被告乙○○為何不告證人莊錦堂，是因為生意人重在獲利，只要民
    事可求償即可，不須使人受刑事追訴等語置辯。
五、經查：
（一）被告乙○○係雅迪蘿娜公司、銘智生物科技公司、大中健
      康事業公司、長鶴健康事業公司之實際負責人，而被告丙○○係被告乙○○僱用從事行銷塑身內衣之員工，又大中
      健康事業公司確有向證人莊錦堂經營之科林特實業有限公
      司（下稱科林特公司）訂購塑身內衣，雅迪蘿娜公司、銘
      智生物科技公司、大中健康事業公司、長鶴健康事業公司
      亦有販售向科林特公司訂購之塑身內衣予如附表所示之客
      戶，並於上開塑身內衣之包裝吊牌、說明書上載明含有竹
      碳成分等情，為被告2 人所承認，並據證人鄭晴予、吳文
      滿、吳哲賢於警詢、偵查中證述無誤，並有大中健康事業
      公司訂購單、兆昇公司統一發票、雅迪蘿娜公司、銘智生
      物科技公司、大中健康事業公司、長鶴健康事業公司客戶
      訂購資料光碟，及扣案之塑身內衣及包裝盒在卷可稽，此
      部分之事實，堪予認定。
（二）查檢察官認被告2 人涉犯詐欺取財罪嫌，主要係以證人莊
      錦堂於偵查中證述內容為據，惟觀諸證人莊錦堂於偵查中
      先證稱：「（問：被告乙○○向你經營之公司訂購塑身內
      衣有無簽訂買賣契約？）沒有」、「（問：被告乙○○如
      何與你聯絡？）都用電話聯絡，他有把內衣樣品寄到大陸
      給我」、「（問：是否連同包裝盒一同寄給你？）是」、
      「（問：是否就是『型塑真女人』？）是」、「（問：『
      型塑真女人』是竹炭內衣，兆昇公司有無出產竹炭內衣？
      ）沒有生產竹炭內衣，我有問過被告乙○○，他說不用做
      竹炭，當時我覺得竹炭只是一個產品的名稱」、「（問：
      當時是否有跟被告乙○○確認是生產不含竹炭，但材質跟
      樣品一樣之塑身衣？）是」、「（問：被告乙○○有無提
      供商品內標？）有，他有提供標卡及說明書，內容就是說
      明竹炭如何形成，我是把做好的塑身內衣寄回臺灣，包裝
      是在臺灣包裝的，他有跟我說要按照樣品模式包裝」、「
      （問：既然你生產的內衣不含竹炭成分，為何用竹炭塑身
      衣的標卡包裝？）我做的時候就有問過被告乙○○什麼是
      竹炭內衣，我以為竹炭內衣只是一個名詞，在討論的過程
      中，我有跟他說我們的塑身內衣是不含竹炭成分，但都是
      黑色的，他說沒關係」等語（臺灣桃園地方法院檢察署96
      年度偵字第15959 號偵查卷（四）第137至138頁）；嗣後
      證人莊錦堂於原審審理中則又改稱：「（問：是否為兆昇
      公司負責人？）是」、「（問：是否有出售塑身內衣給乙○○？）有」、「（問：何時出售？）正確時間我忘記了
      」、「（問：提示臺灣桃園地方法院檢察署96年度偵字第
      15959號偵查卷（四）第137頁，問：你在偵訊時說是在95
      年年底時出售？）對，差不多這個時候」、「（問：被告
      乙○○向你訂購塑身內衣有無說要你生產含竹炭之內衣？
      ）有，他有這樣跟我說，他有寄內衣的樣品一件要我照著
      樣品製造」、「（問：你們公司有生產竹炭內衣？）有」
      、「提示臺灣桃園地方法院檢察署96年度偵字第15959 號
      偵查卷（四）第138 頁，問：你在偵訊時說兆昇公司沒有
      生產竹炭成分的內衣，為何如此？）因為竹炭布是跟外面
      訂購之後再做產品加工」、「（問：為何你在偵查中證稱
      你有問過被告乙○○，是他說不用做竹炭？）因為發生這
      件事情時，我怕牽扯到我公司」、「（問：你跟被告乙○○討論他訂購之塑身內衣的過程中，是否有跟他說你生產
      的塑身內衣不含竹炭？）我現在忘記了」、「（問：被告
      乙○○有無跟你說都是黑色沒有關係？）我現在忘記了」
      、「（問：除了被告乙○○以外，有無該公司員工跟你聯
      繫訂購塑身內衣？）沒有，都是我直接跟他聯繫」、「（
      問：有關塑身內衣的標卡、說明書何人提供？）被告乙○○提供的」、「（問：提示臺灣桃園地方法院97年度審易
      字第1244號刑事卷第458 頁，問：此份產品製造合約是否
      你所經營的科林特公司與被告乙○○經營的大中健康事業
      公司簽訂的合約書？）是」、「（問：這份合約書是否真
      正？）是」、「（問：你從事製造內衣的工作多久？）簽
      上開合約書之前做了幾年」、「（問：你當時從事內衣製
      造，你是否知道什麼叫竹炭內衣？）知道」、「（問：被
      告乙○○的公司跟你訂製竹炭內衣有無明確跟你說所訂製
      的內衣要含竹炭成份？）有」、「（問：是否因為如此，
      在簽訂合約時第四條訂明因為需要竹炭，所以先付款給你
      ？）是的」、「（問：你們是否約定竹炭原料價格提高的
      話，被告要提高付款的金額？）對」、「（問：被告乙○○跟你訂定合約後，你竹炭布從何處購買？）大陸」、「
      （問：大陸廠商交你竹炭的布料，你有無檢驗有無含竹炭
      ？）我跟大陸購買時，大陸方面說有含竹炭，但實際有無
      含竹炭，我們工廠沒有檢驗的機器，所以沒有檢驗」、「
      （問：被告乙○○是否因本案有對你提出民事的損害賠償
      ？）有」、「（問：如果不含竹炭的內衣製作1 件成本為
      何？）400 元左右」、「（問：你認為你賣給被告乙○○
      的塑身內衣有含竹炭成分？）我認為應該有竹炭成分，材
      料送來大家都有互信的基礎，大陸廠商說有我們就認為有
      」、「（問：照你剛才所說，被告乙○○跟你公司訂製的
      塑身內衣，是要訂製含有竹炭成份的塑身內衣？）是的」
      、「（問：因為被告要訂製含有竹炭的塑身內衣，你才會
      跟大陸廠商訂製含有竹炭的布料到你工廠製造塑身內衣供
      給被告公司？）是」、「（問：照你方才所述，含竹炭成
      分之內衣1件售價450元，不含竹炭成分之內衣1件售價400
      元？）差不多，大概差個幾十元」、「（問：本件你跟被
      告乙○○簽約製造的內衣，你是向他收取竹炭內衣的售價
      450 元？）是」、「（問：你在偵查中所講被告有說不用
      做竹炭、都是黑色沒關係，是否實在？）我們訂製的內衣
      都是訂製含有竹炭成份，事情發生之後，怕牽扯到我公司
      才這樣講」等語（原審卷第78頁背面至82頁背面），其前
      後所述不一，迭見瑕疵，尚難遽採。然由卷附被告乙○○
      與證人莊錦堂所簽訂之產品製造合約，其中記載有：「一
      、產品名稱：「形塑真女人- 竹炭塑身衣」... 三、訂購
      價格：每件新臺幣450 元，若甲方（即被告乙○○實際經
      營之大中健康事業公司）委託製造之產品原料價格上漲，
      乙方（即證人莊錦堂經營之科林特實業有限公司）得以調
      整價格，惟需先與甲方協調後始可異動價格。四、付款方
      式：下訂後因乙方需備竹炭內衣之原料，故甲方需先將貨
      款匯入乙方之帳戶後始可開始製造生產」等語句（原法院
      97年度審易字第1244號刑事卷第458 頁）可知，被告乙○○與證人莊錦堂非但有簽訂製造竹炭塑身內衣之合約書，
      且於合約書中雙方約明因莊錦堂經營之科林特公司需準備
      竹炭內衣之原料，被告乙○○經營之大中健康事業公司需
      先將貨款匯給科林特公司，且科林特公司得因竹炭布原物
      料價格上漲而調整價格，足見被告乙○○與莊錦堂簽訂上
      開產品製造合約書當時，確有約定被告乙○○向莊錦堂係
      訂購含有竹炭成分之塑身內衣，酌以證人莊錦堂證稱其係
      向被告乙○○收取每件含竹炭成分內衣之單價450 元等語
      ，及證人莊錦堂於原審審理中證稱：「在偵查中稱被告乙○○委請伊製造塑身內衣時有說不用做含竹炭成分的內衣
      ，是怕自己的公司受到影響」等語，足徵其於偵查中上開
      所證確有為卸免自己交付大中健康事業公司不含竹炭成分
      之塑身內衣之民事賠償責任或刑事責任，而為避就迴護己
      身之嫌疑，再依被告乙○○實際經營之大中健康事業公司
      於本案發生後，以其向科林特公司訂購之塑身內衣約定含
      竹炭成分，然科林特公司交付之產品不含竹炭成分，有物
      之瑕疵為由，向科林特公司提出民事賠償訴訟，復業經臺
      灣臺中地方法院以97年度重訴字第1 號民事判決認定科林
      特公司交付之產品確實有不含竹炭成分之瑕疵，而判決科
      林特公司應賠償大中健康事業公司13,500,000元，及遲延
      利息確定，有臺灣臺中地方法院民事判決及確定證明書各
      1 份在卷可查（同上卷第459至465頁）等情綜合以觀，堪
      認證人莊錦堂於偵查中所證：其未與被告乙○○簽訂塑身
      內衣之買賣合約，及被告乙○○當初委請伊製造塑身內衣
      時即告知不用做含竹炭成分之內衣云云，與事實不符，並
      不可信，而應以證人莊錦堂於審理中所述各節較為可採，
      據此，被告乙○○確實係向莊錦堂訂購內含竹炭成分之塑
      身內衣甚明，從而，被告乙○○辯稱：伊向證人莊錦堂訂
      購塑身內衣時，已言明要訂購含竹炭成分之塑身內衣，伊
      主觀上認定證人莊錦堂交付之貨物係含竹炭成分之塑身內
      衣，伊沒有詐欺消費者之犯意等語確有所據，並非虛妄而
      可採。
（三）至於檢察官另以證人楊汝青於偵查中證稱：其負責為大中
      健康事業公司包裝塑身內衣，該公司提供塑身內衣具有竹
      碳成分之說明書以供包裝等語，證人丁○○於偵查中證稱
      ：曾經對被告乙○○說過其所販售之塑身內衣不含竹炭成
      分等語（前揭偵查卷第139 頁）為據。然查，證人楊汝青
      僅係為大中健康事業公司包裝上開塑身內衣之員工，而證
      人莊錦堂已證稱大中健康事業公司向其訂購塑身內衣之事
      皆由其直接與被告乙○○聯絡，如前所述，是證人楊汝青
      上開證詞亦僅能證明大中健康事業公司包裝之上開塑身內
      衣有附該等內衣含竹炭成分吊牌及說明書，此一事實已為
      被告乙○○所承認，且與被告主觀上是否具有詐欺之犯意
      無關。又證人丁○○係被告乙○○委請證人莊錦堂製造上
      開塑身內衣前，販售「形塑真女人竹炭內衣」予大中健康
      事業公司之人，其發覺被告乙○○改委由他人製造上開塑
      身內衣後，縱使確有向被告乙○○表示他人製造之塑身內
      衣不含竹炭成分，然證人丁○○僅係經營製造竹炭內衣公
      司之人，並非具有公信力之檢驗單位，其與被告乙○○間
      亦尚且有商業上之競爭關係，其對被告乙○○表示其他廠
      商所製造之塑身內衣不含竹炭成分等語，不為被告乙○○
      採信，亦屬合理。綜上，被告乙○○向證人莊錦堂訂購之
      塑身內衣既已約明需含竹炭成分，可知被告乙○○主觀上
      係認知其向證人莊錦堂所購之塑身內衣具有竹炭成分，其
      向顧客宣稱所販售之塑身內衣具有竹炭成分，主觀上難認
      有何詐欺之不法所有意圖。
（四）檢察官上訴意旨略以：「(一)出售具有特殊成分商品之廠商
      ，本有義務確保其所出售之商確實含有該項特殊成分，且
      依一般經驗法則，廠商初次購貨，亦均有至廠房探視之情
      形，況如被告陳稱，本件被告公司一次向莊錦堂下單商品
      金額高達450萬元（前揭偵查卷(六)第1頁，刑事答辯(三)狀）
      而所訂購貨物為該公司主要商品，依照一般情形，被告不
      可能從未曾至廠房探視，更遑論所訂購貨物不清楚貨源是
      臺灣或大陸製造之情事。(二)衡諸常情，一般廠商若係於相
      近時間，購入類似條件商品售價，因物價可預期係合理範
      圍，通常價格差異不大，若價烙差異甚大時，廠商對於所
      購入商品是否為類似，當有所懷疑，為確保所購入商品確
      實具有相當條件，通常會請求供應廠商提供相關證明文件
      ，以避免自己涉有詐欺犯罪之嫌。惟本案被告所經營之大
      中健康茗業有限公司（下稱大中公司）與丁○○所經營之
      新時代立即購有限公司（下稱新時代公司），於95年11月
      l日簽訂產品銷售契約，約定大中公司訂購5,000件以上，
      新時代公司以每件1,900元之價格供應「型塑真女人-竹炭
      塑身衣」予大中公司；相隔1個月之95年12月7日，被告所
      經營之上開公司與莊錦堂所經營之科林特公司簽訂產品製
      造合約，約定大中公司訂購1,000 件以上，科林特公司以
      每件450 元之價格供應與上開相同貨名之竹炭內衣予大中
      公司。在被告簽訂後契約之時，主觀上必會懷疑該項商品
      是否有異，進而求證，況且據被告自承先前多次要求丁○○出檢驗報告，丁○○均稱會提出，但迄今未見。而莊錦
      堂則根本連一份測試報告都未提出，對被告的要求一再虛
      與委蛇。（前揭偵查卷(六)第1 頁，刑事答辯(三)狀）足見被
      告向丁○○購買之時，已對於出售商品是否含有竹炭成分
      有所懷疑，而之後能夠以4分之l之價格向莊錦堂購買相同
      商品，當更為可疑，應無法僅辯稱莊錦堂根本達一份測試
      報告都未提出即可釋懷，逕以該項不知成分為何之商品，
      卻於96年1月31日起6個月，以每8分鐘5萬元之代價請藝人
      溫翠蘋代言（臺灣桃園地方法院檢察署96年度他字第2562
      號卷第97至103 頁），並於東森綜合台、超視頻道及東森
      戲劇台等多家電視台廣告強力放送該項竹炭內衣神奇效果
      。因此，被告2 人對於向莊錦堂所購入竹炭內衣之扣案商
      品，主觀上應有認識可能為不含竹炭之內衣。且被告前有
      2 次以不實廣告販賣商品經被訴詐欺之前科，分別經臺灣
      臺中地方法院94年訴字第3811號判決，判處有期徒刑1年6
      月確定，臺灣高等法院臺中分院97年度上訴字第245 號判
      決，判處有期徒刑6 月，對於出售商品無廣告所稱成分或
      效果，可能面臨之刑事追訴，當比一般人更清楚，實難認
      為被告其無以不實資訊販售商品詐欺之認識。(三)又證人莊
      錦堂於偵訊中證稱：「（我們公司）沒有生產竹炭，我有
      問過乙○○，他說不用做竹炭，當時我覺得竹炭只是一個
      產品名字」、「他有提供標卡及說明書，內容好像就是說
      明竹炭如何形成，如何做的，還有是新時代公司製造等」
      、「在討論過程中，我有跟他（乙○○）說我們的塑身內
      衣是不含竹炭的，但都是黑色的，他說沒關係」、「我一
      開始就告訴他，我們公司做塑身內衣不含竹炭成分，我們
      做工廠也管不著他後來如何銷售，而且我開的發票只是塑
      身內衣，我也不知他下訂單為何要用竹炭內衣」；「我是
      打電話給他（乙○○），但是價格450 元是沒有竹炭，如
      果要有竹炭需要從臺灣進口原料，成本需要1000多元」、
      「他們說簽這份契約只是確認價格，450 元是沒有辦法做
      出含有竹炭成分之塑身內衣」、「本來做時，我們的樣品
      就是450 元，裡面不含竹炭」（前揭偵查卷第138至139頁
      、第153至155頁）；證人即科林特公司老闆娘楊汝青具結
      證稱：「（乙○○向你們訂購何物？）塑身內衣，但沒有
      要加竹炭，他當時有拿一件樣品給我們，要我們照著做，
      因為價錢很低，並沒有加竹炭」、「當時乙○○跟我們訂
      的時候沒有說是要竹炭內衣，後來我們收到訂購單時，是
      他們自己寫竹炭內衣，但是因為他當初拿的樣品給我們看
      時，有說加竹炭，所以我們才問要不要加竹炭，他說不用
      ，而且我們公司也沒有在做竹炭內衣」（前揭偵查卷第10
      至11頁）；另據證人丁○○結證稱：「96年3 月份報告出
      來，確定裡面不含竹炭成分，後來我們就報警處理，但在
      之前我有跟乙○○說不含竹炭成分，但乙○○跟我說他是
      用竹炭內衣下單，而且簽約也是用竹炭內衣」、「（96年
      3 月14日）和解時丙○○也有在場」、「我就跟他說不要
      再賣了，因為消費者一驗就知道沒有竹炭成分」、「我知
      道他4 月份還在繼續賣」（前揭偵查卷第140至141頁），
      均足見被告2 人對於96年7月5日扣案之竹炭內衣不含竹炭
      成分，當應有所認識。(四)證人莊錦堂雖於審理中翻供稱，
      忘記被告乙○○有無說過要生產不含竹炭的產品，以及有
      無說過都是黑色沒關係，且稱其向大陸購買時，大陸方面
      說有竹炭，但實際有無含竹炭，其工廠沒有檢驗機器．所
      以沒有檢驗，忘記伊與被告乙○○討論出售塑身內衣過程
      中，伊有無向乙○○說過其塑身內衣不含竹炭云云，然對
      於是否於偵查中稱被告說不用做竹炭，偵查或審理中所言
      為真，均以不答回應，且對於審判長諭知提供大陸廠商所
      提供竹炭成分布料之相關證明、以及已給付大陸廠商費用
      之相關單據或契約書，均未見提出，確無任何佐證以實證
      人莊錦堂於審理中所言。又本案扣案竹炭內衣被告定價為
      12,000元，被告將每件成本450 元之商品，以每件12,000
      元高價出售之情形顯屬異常，被告為多年經營行銷之專業
      人員，當應有所懷疑，本件內衣定價為12,000元，對一般
      上班族或家庭主婦而言，約為半個月之收入，被告卻僅需
      支付26分之l 之價格，即可購置該項商品，轉售獲取顯不
      成比例之利益，顯與常情不符。(五)再者，經查本件被告公
      司於銷售該項商品之時，分別於96年6 月28日、96年5月9
      日、96年1月25日、96年2月23日所提供予客戶鄭麗卿、邱
      雅慧、吳麗鳳與林阿香之中國紡織工業研究中心93年9月3
      口試驗報告、工研院材料所陶瓷精密工程實驗室95年4 月
      24日負離子量測報告、Healthtech吊牌、華懋生技吊牌，
      以及記載「本公司係健康機能性材料製造工廠，是工研院
      材化所奈米移轉廠商，本公司銷售機能性母粒予南亞化籤
      公司，例如南亞化籤公司於近日銷售『奈納碳』纖維．其
      所泛用之奈納碳母粒即是本公司提供，其所含奈納碳原料
      為經過攝氏1200度鍛燒之竹炭，具有消臭功能，同時該竹
      炭也釋放天然遠紅外線，本公司再添加負離子天然礦石，
      使具備足量的負離子產生量，可使消費者感覺舒適清爽，
      本公司所開發之材料均經過三公證單位檢測、證實確實具
      有益健康之各項功能」之說明函等傳真資料（前揭偵查卷
      第58至60頁、第111至114頁、第290至291頁、第311至314
      頁），係新時代公司提供大中公司於銷售時所附，非本案
      查扣之科林特公司所提供，則本件被告以450 元向證人莊
      錦堂所購得銷售消費者之扣案內衣，確實未經過財團法人
      中國紡織工業研究所試驗，亦未經工研院材料所陶瓷精密
      工程實驗室負離子量測量，何以被告得以上開測試報告傳
      真與予消費者？而承前所述，被告向新時代公司購貨之時
      ，既已對所承購商品有無竹炭成分有所懷疑，而一再要求
      丁○○提供證明資料，竟事後以4分之1價格向科林特公司
      購入相同名稱之商品之際，卻無所懷疑逕行援用先前新時
      代公司所提供之資料，作為銷售之手法，若謂被告出售該
      項商品對於是否具有竹炭成分無所懷疑，顯不合理。況如
      前所述，竟仍提供有所懷疑且提供資料者非供貨廠商之資
      料供客戶參考，自難認被告主觀上對於其所販售之物品不
      含竹炭成分無所認識。(六)本件被告乙○○為雅迪蘿娜國際
      企業有限公司、銘智生物科技有限公司、大中健康事業有
      限公司、長鶴健康事業有限公司等扣案商品之銷售公司實
      際負責人，被告丙○○自承為大中公司之副總經理，按大
      中公司組織架構圖所示，為董事長下之職住，據證人林芳
      竹於警詢時表示雅迪蘿納公司實際負責人為被告丙○○，
      證人劉佩絨表示，銘智松實際負責人為被告丙○○，證人
      陳銀雪證稱大中公司現場負責人為丙○○（前揭他字第25
      62號卷第115、152、241 頁），而據被告丙○○自承其為
      負責雅迪蓬納與大中公司之總會計，則其對於扣案內衣之
      購入與銷售價格，應知之甚稔，且被告丙○○自承前與新
      時代公司著作權法案件，亦係其與乙○○去處理的，並有
      其所簽署該案和解契約書在卷，誠如前述，丁○○證稱曾
      經將扣案內衣不含竹炭成分乙事告知丙○○，足見被告丙○○與乙○○均明知扣案竹炭內衣不含竹炭成分，仍為圖
      顯不相當之利益，以內衣含有竹炭成分等不實之資訊提供
      消費者。綜上所述，原審逕認被告2 人主觀上對於出售內
      衣不含竹炭無認識，顯有違誤」云云，惟查被告乙○○向
      證人莊錦堂訂購內衣時前，係以每件1,900 元之代價向證
      人丁○○買進，而證人丁○○於偵查中證以：「一開始曾
      賣竹炭內衣給大中公司，大中共下單9,000 件，自95年11
      月15日開始出貨到96年1 月10日，……發現仿冒的型塑真
      女人竹炭內衣有送鑑，96年3 月份報告出來，確定裡面不
      含竹炭成分，後來我們就報警處理，……和解過程中，沒
      有談到沒含竹炭成分，祇針對著作權去談……」（前揭偵
      查卷(四)第140、141頁），足見被告乙○○自始向證人丁○○所購之竹炭內衣，從未至證人丁○○之廠房探視製造內
      衣是否含竹炭成分，證人丁○○亦未提出其所出售之內衣
      具竹炭成分之證明文件，則被告乙○○轉向證人莊錦堂承
      購之內衣，其從未至證人莊錦堂製造內衣之廠房探視，核
      與常情並無相悖，尚難執此為不利被告乙○○之論據。次
      查被告乙○○所出售予消費者之內衣是否有施詐情形，應
      視其主觀上是否有詐欺之犯意，並非以價差為唯一之論據
      。被告乙○○曾以每件1,900 元之代價向證人丁○○購入
      內衣，其間並未查證證人丁○○所出售之竹炭內衣是否具
      有竹炭成分，則其發現以低價每件450 元即可購成內衣，
      且契約中亦明定須有竹炭成分，被告、乙○○懷疑證人丁○○有暴利情形，轉向較低價之證人莊錦堂承購具竹炭成
      分之內衣，亦事理之常，仍難遽論價差過大即有詐欺之主
      觀犯意。再查被告乙○○與證人丁○○交易期間，曾多次
      要求證人丁○○提出檢驗報告，證人丁○○始終未提出，
      被告乙○○以較低代價委託證人莊錦堂承製具竹炭成分之
      內衣，期間被告乙○○亦曾委託銘智生物科技有限公司測
      試其所售之內衣是否具竹炭成分，亦經該公司以無法提供
      該項檢測，無竹炭分析方法為由，致未能完成檢測上開內
      衣是否具竹炭成分，此有該公司測試服務申請單在卷（本
      院卷第84頁）可考，此外尚無其他證據足證被告乙○○明
      知之故意，或可得而知之未必故意，尚難僅憑被告乙○○
      以低價委由他人承製內衣而以高價出售，即謂有詐欺之未
      必故意。又查被告乙○○前有2次以不實廣告販賣商品之
      犯行，分別經臺灣臺中地方法院以94年度訴字第3811號、
      同法院97年度上訴字第245號，各處有期徒刑1年6月、6月
      ，此有本院被告前案紀錄表在卷足憑，惟上開2案件與本
      件檢察官起訴之犯罪手法、態樣不同，尚難以此例援為不
      利被告之論據。另證人莊錦堂、楊汝青前揭不利於被告乙○○之證述，核與前揭產品製造合約內容顯不相符，而該
      證人恐其所經營之科林特公司或其本人涉有詐欺罪嫌，乃
      卸責為不實之證言，亦與常情相符，自難遽信，況科林特
      公司所交付之產品不具竹炭成分，經大中公司求償1350萬
      元，亦由臺灣臺中地方法院民事庭審理明確，判決大中公
      司勝訴確定在案。至證人丁○○因與被告乙○○有商業上
      之競爭關係，且被告乙○○轉向他人承製內衣，使證人丁○○利潤大為減少，致有積怨，其所為不利被告乙○○之
      證言，自難遽信，理由已見前述，從而證人莊錦堂、楊汝
      青、丁○○偵查中不利被告乙○○之證詞，尚非可採，自
      不足為被告乙○○有罪之論據。末查被告乙○○先後於96
      年6月28日、96年5月9日、96年1月25日、96年2月23日提
      供予客戶鄭麗娜、邱雅慧、吳麗鳳、林阿香之中國紡織工
      業研究中心93年9月3日試驗報告（前揭偵查卷(一)第111頁
      ），其委託試驗者並非證人丁○○，亦非被告乙○○及其
      公司，而係與本案毫無關聯之華懋生化科技股份有限公司
      （下稱華懋公司），則其送驗之物品既非證人丁○○所交
      付者，亦非莊錦堂所承製者，一般消費者自難因該檢驗報
      告而誤信被告乙○○所出售之內衣具竹炭成分並陷於錯誤
      。又被告乙○○於上開時間所提供予前揭客戶之工研院材
      料所陶瓷精密工程實驗室、負離子量測報告（同上卷第
      112 頁）之送鑑單位亦為華懋公司與被告乙○○無涉，至
      Health tech吊牌、華懋生技吊牌部分，被告乙○○是否
      另涉違反商標法，因檢察官並未對此部分起訴，而此部分
      復與檢察官起訴之詐欺罪部分，並無裁判上或實質上乙罪
      之關係，自非本院審判範圍，附此敘明。此外，被告乙○○既經認定無詐欺之犯意與犯行，則其所僱用之員工即被
      告丙○○無論是否為大中公司現場負責人，被告丙○○是
      否參與大中公司與新時代公司因著作權糾紛案件之和解，
      均無從論其被告乙○○有詐欺之犯意聯絡或行為分擔。要
      之，檢察官上訴意旨，尚乏依據，自不足採。
（五）末者，被告丙○○係被告乙○○所僱用之員工，無論其是
      否為前揭大中等多家公司之現場負責人，因被告乙○○既
      經認定不構成本件詐欺罪，理由詳如前述，則被告丙○○
      即無從與被告乙○○間有詐欺犯意之聯絡或行為之分擔，
      被告丙○○易亦不構成本件詐欺罪。
    綜上所陳，被告2人所辯，尚堪採信，檢察官起訴被告2人之
    犯罪事實，所提出之證據尚不足使本院形成被告2 人確有詐
    欺犯行之心證，即難逕對被告2 人為不利之認定。此外，復
    查無其他積極確切之證據足以證明被告2 人確有公訴人所指
    詐欺取財犯行，其犯罪尚屬不能證明，揆諸前揭法條及判例
    意旨，被告2人均屬犯罪不能證明。至於告訴人指稱被告2人
    另犯商標、專利法，因未經檢察官起訴，復與檢察官起訴部
    分無實質上或裁判上乙罪之關係，自非本院審理之範圍。
六、原審以被告2 人均屬犯罪不能證明，皆為無罪諭知，認事用
    法，核無不合，檢察官上訴意旨，仍執陳詞，為無理由，應
    予駁回。
七、被告聲請再次傳訊證人莊錦堂，惟因該證人業經原審合法訊
    問，亦由當事人交互詰問，其陳述極為明確，別無訊問之必
    要，依刑事訴訟法第196 條之規定，自無再次傳訊之必要，
    附此敘明。
據上論斷，應依刑事訴訟法第368條，判決如主文。
本案經檢察官鄭龍照到庭執行職務。
中    華    民    國    99    年    6     月    15    日
                  刑事第三庭  審判長法  官  陳博志
                                    法  官  劉興浪
                                    法  官  許文章
以上正本證明與原本無異。
不得上訴。
                                    書記官  王宜玲
中    華    民    國    99    年    6     月    15    日

司法院資訊處製作；財團法人民間司法改革基金會備份。
